臺灣臺南地方法院民事判決　九十一年度重訴字第五六三號
　　原　　　告　　任發營造股份有限公司
　　法定代理人　　甲○○
　　訴訟代理人　　丁○○
　　　　　　　　　榆政律師
　　　　　　　　　蔡東賢律師
　　　　　　　　　吳文淑律師
　　複　代理人　　馮基源律師
　　訴訟代理人　　丁○○
　　被　　　告　　交通部公路總局西部濱海公路南區臨時工程處
　　法定代理人　　乙○○
　　訴訟代理人　　蔡弘琳律師
　　　　　　　　　蔡進欽律師
　　　　　　　　　蘇正信律師
　　　　　　　　　丙○○
右當事人間請求給付工程款事件，經本院於民國九十四年一月二十四日言詞辯論終結
，判決如左：
    主      文
被告應給付原告新台幣玖佰壹拾柒萬柒仟捌佰零肆元捌角，及自民國九十一年十月三
十一日起至清償日止，按週年利率百分之五計算之利息。
訴訟費用由被告負擔。
本判決於原告以新台幣佰零陸萬元或等值之合作金庫中興支庫可轉讓定期存單供擔
保後，得假執行；但被告如於執行標的物拍定、變賣前以新台幣玖佰壹拾柒萬柒仟捌
佰零肆元捌角為原告預供擔保，得免為假執行。
    事實及理由
甲、程序方面：
  一按按訴狀送達後，原告不得將原訴變更或追加他訴，但擴張或減縮應受判決事項
    聲明者，不在此限，民事訴訟法第二百五十五條第一項第三款定有明文。本件原
    告起訴時，聲明請求被告給付金額為九百三十九萬六千六百三十八元八角，嗣於
    訴訟中減縮為九百十七萬七千八百零四元八角，其所為訴之變更，僅屬聲明之減
    縮，且經被告同意，亦不妨礙被告防禦及訴訟終結，自應准許，合先說明。
乙、實體方面：
  一原告起訴主張：原告前於民國（下同）八十八年六月四日間與被告之前身即台灣
    省交通處工路局西部濱海公路南區工程處，就西濱快速公路WH75標將軍溪至八棟
    寮段及將軍溪連絡道工程（下稱系爭工程）訂有工程合約。依上揭工程合約第五
    條規定「本工程如有增減，按實際驗收數量結算」，及同約第十條規定「對於增
    減數量，雙方依照本合約所訂單價計算增減之，如有新增工作項目時，由雙方協
    議補充單價」，可知系爭工程係採「實做實算」方式計價。
  二然原告進場施作關於南航道STA.296K+511（即PSB23及PNB23兩座橋墩）部分，經
    依據原告所提供之施工圖說欲進行鋼鈑樁圍堰工程時，發現施工圖說所載擋土鋼
    鈑樁數量有明顯不足。原告隨即依工程合約規定，於九十年六月十九日去函原告
    請求釋疑，並隨函檢附原告工程人員重新估算之數量及圖說，原告竟遲於同年八
    月九日始覆函原告，並稱依據被告委任之監造單位（即原設計單位）財團法人中
    華顧問工程司（下稱中華顧問工程司）說明，原始設計圖說並無錯誤云云。但因
    原告仍認被告所陳無理，雙方及負責設計本件工程之中華顧問工程司乃於九十年
    九月二十五日召開協調會，會議中中華顧問工程司說明：「ST－25之圍堰平面示
    意圖係僅供承商參考，承商於施工前應按工地現況，提送詳細之施工計畫書圖說
    提送工地工程司核可」等語。原告乃據此提送施工計畫予被告，當時原告就鋼鈑
    樁施工數量即有預估，該施工計畫亦經被告核可在案。由上開設計圖說與原告提
    送之「施工計畫書」二相比較之下，可發現被告就外層鋼鈑樁之數量顯有不足。
  三蓋本件鋼鈑樁圍堰工程係屬假設工程，依被告提供設計圖說圖號ST－25右下角註
    明：「本工程橋墩基樁開挖方式分類如下：鋼鈑樁圍堰擋土：PNA3-PNA15、
    PSA3-PSA-15、PNA92、PSA92、PSB23-PSB25、PNB23-PNB25、PSC3-PSC15、
    PNC3-PNC25、PSE2-PSE4、PNE2-PNE4及漚汪大排水橋墩及橋台。未包含於上述橋
    墩者原則上採鋼鈑樁（L=6-9M）開挖。故系爭工程之擋土工程可分為二種：一為
    採「單層鋼鈑樁」方式施作之單純擋土工程（通常係用於陸地上之橋墩施作），
    另一則採「雙層鋼鈑樁」方式施作，通常係因位於水域內施工較為困難或基於安
    全考量，乃採此一工法以達到水域止水及擋土等二項功能，就此觀諸橋墩開挖示
    意圖及圍堰平面示意圖即可得知。再者，依據被告設計圖說有關圍堰擋土之標示
    ，亦明顯可知系爭工程係採內外雙層鋼鈑樁施作方式進行，至於非屬圍堰擋土者
    則係採單層鋼鈑樁施作方式進行。
  四雖然被告以原始設計單位即中華顧問工程司之說明，主張「鋼鈑樁係以公尺為計
    價單位，每公尺數量包含鋼鈑樁長度、支撐之鋼軌樁、抽水設施等所需各項工料
    ，其丈量方式為基礎周長加四點八公尺。但此一說明，實反足以證明被告已自承
    該項計價標準係採單層鋼鈑樁施工方式計價，即以橋墩基礎外圍加計零點六米開
    挖及鋼鈑樁數量計算。再依兩造提出鋼鈑樁長度計算式，亦可清楚發現原告之請
    求有理由：蓋被告在先前提出於行政院公共工程委員會（下稱工程會）之說明書
    中提出鋼鈑樁長度之計算公式為：以各橋墩基礎尺寸寬B公尺、長L公尺之外圍各
    加計0.6公尺為計算基準，即每座橋墩圍堰長度為2[(B+0.6×2)+(L+0.6×2)] ∥
    2(B+L) +4.8公尺。原告針對前揭被告所提計算公式認應修正為以下，始為正確
    ：內圍堰以各橋墩基礎尺寸寬B公尺、長L公尺之外圍各加計0.6公尺為計算基準
    ，另外圍堰與內圍堰間尚有2公尺之距離，故正確之計算式應為：即每座橋墩之
    圍堰（即包含內圍堰及外圍堰）之長度為2[(B+0.6×2)+(L+0.6×2)+2(B+(0.6
    ×2)+( 2×2)+ (L+(0.6×2)+(2×2)〕∥4(B+L)+ 25.6公尺。以原告所提公式與
    被告所提公式比較，即以4(B+L)+25.6公尺減去2(B+L)+4.8公尺，可得出差額為
    2(B+L )+20.8M，此一數據即為被告就橋墩圍堰工程所漏列之鋼鈑樁長度。本工
    程合約既為實做實算合約，且原告所提施工計畫書已經被告審查核准，及依據被
    告製作之九十年十一月七日協調會會議結論「基於設計圖ST－25圍堰平面示意圖
    標繪及設計顧問公司表示原設計理念且考量施工人員基具安全，將軍溪、南航道
    及漚洋大排橋墩基礎施工，圍堰以打設雙層鋼鈑樁為原則。」則原告以雙層鋼鈑
    樁施工方式完成此鋼鈑樁工程，被告自應按原告實際施作數量給付雙層鋼鈑樁施
    工費用。
  五原告為此爭議曾向公共工程委員會提出履約爭議調解，並經工程會作出調解方案
    建議，依其建議，亦認「審酌本工程單價分析表將鋼鈑樁圍堰工作項目細分為鋼
    鈑樁租金、鋼鈑樁打拔費．．．等六項，惟編號ST－25『模板分類表及橋墩開挖
    基礎開挖示意圖』說明3.卻僅記載『鋼鈑樁』，其丈量長度又恰與內側鋼板樁之
    設意長度相等，故此處之『鋼鈑樁』究指內側鋼鈑樁或鋼鈑圍堰（不分內外層均
    包括在內）而言，文義尚非明確，本工程位於水域之橋墩基礎開挖施工既有使用
    鋼鈑樁圍堰之需要，他造當事人（即被告）並同意備查申請人（即原告）所提施
    工計畫書在案，故有關本件鋼鈑樁圍堰之丈量計價方式．．．鋼鈑樁租金、鋼鈑
    樁打拔費等二項目按內側及外側鋼鈑樁實際進行公尺計算．．．。」另上揭工程
    會調解建議書中對於原告請求增加給付之「支撐租金及裝拆費」、「圍堰填方及
    挖除費」、「防漏（含臨時抽排水）費」及「零星工料費」並以調解目的考量，
    要求原告同意不請求，而原告斯時基於需要資金恐急，雖然被迫吞忍，表示願意
    接受上揭調解建議，詎料被告仍拒絕工程會之調解方案，致調解不成立。
  六承上，無論依據合約或施工實際需要，本件工程均應採內外圍堰雙層鋼鈑樁方式
    施作系爭工程，因採行雙層鋼鈑樁與單層鋼鈑樁施作之方式與數量並不相當，而
    此一部份工程之變更既經被告所核准，認為施工所必需，原告因此額外產生之施
    工成本自無令原告自行負擔之理，故本件無論依據雙方工程合約第五條所約訂「
    實做實算」計價方式，或依民法第四百九十一條第一項承攬報酬請求權或同法第
    二百二十七條之二及民事訴訟法第三百九十七條之「情事變更原則，均得向被告
    請求。
  七如前所述，兩造工程合約對於工程增減數量已約定由雙方參照本合約所訂單價計
    算增減，茲原告就系爭工程已實際施作之數量與合約原訂之數量既有如下所述差
    異，原告實際施作之數量並經被告查驗，則就上開數量差異部份乘上合約單價後
    ，被告自應增加給付原告工程款，茲依本件請求之計算公式分別計算如下：
    1.南航道（主線）鋼鈑樁圍堰部分（樁號：PSB23、PSB24、PSB25、PNB23、PNB
      24及 PNB25等六處、鋼鈑樁圍堰H=16M，基礎尺吋：8.4公尺×8.4公尺）：
      Ａ：每處鋼鈑樁圍堰之合約數量依前揭被告所提公式計算為2(8.4+8.4)+4.8公
          尺，即38.4公尺，總計六處基礎，則38.4×6＝230.4公尺。
      Ｂ：原告實際施作雙層鋼鈑樁公尺數依前揭原告所提公式為4(8.4+8.4)+25.6
          公尺，即92.8公尺，總計六處基礎，則92.8×6＝556.8公尺。
      Ｃ：再以被告實際施做數量556.8公尺扣除被告已給付230.4公尺，則二者差距
          為326.4公尺。再以（15M-18M）之合約單價九千七百十二元（新台幣）／
          Ｍ計算，則被告尚應給付原告三百十六萬九千九百九十六元八角。
    2.南航道（側車道）鋼鈑樁圍堰（樁號：PSE2、PSE3、PSE4、PNE2、PNE3及PNE4
      等六處、鋼鈑樁圍堰H=16M，基礎尺吋除 PSE3及PNE3 為7公尺×8.4公尺外，
      其餘為7公尺×11公尺）：
      Ａ：故側車道鋼鈑樁圍堰之合約數量依前揭被告所提公式計算為：
        (1)PSE2、PSE4、PNE2及PNE4等四處基礎：
          2(7+11)+4.8公尺，即40.8公尺，總計四處基礎，故40.8×4＝163.2公尺
        (2)PSE3及PNE3等二處基礎：
          2(7+8.4)+4.8公尺，即35.6公尺，總計二處基礎，故35.6×2＝71.2公尺
        (3)上述六處基礎合計之公尺數則為(1)＋(2)＝234.4公尺。
      Ｂ：如依原告所提公式計算原告實際施作數量則為：
        (1)PSE2、PSE4、PNE2及PNE4等四處基礎：
          4(7+11)+25.6公尺，即97.6公尺，總計四處基礎，故97.6×4＝390.4公尺
        (2)PSE3及PNE3等二處基礎：
          4(7+8.4)+25.6公尺，即87.2公尺，總計二處基礎，故87.2×2＝174.4公
          尺。
        (3)上述六處基礎合計之公尺數則為(1)＋(2)＝564.8公尺。
      Ｃ：再以被告實際施做數量564.8公尺扣除被告已給付之234.4公尺，則二者差
          距為330.4公尺。再以（15M-18M）之合約單價9712元／Ｍ計算，則被告尚
          應給付原告三百二十萬八千八百四十四元八角。
    3.漚汪排水橋鋼鈑樁基礎圍堰（主線工程，H=16MPNA92及PSA92二處基礎）部份：
      Ａ：依原告合約計算之數量為：2(8.4+8.4)+4.8公尺，即38.4公尺，總計二處
          基礎，故38.4×2＝76.8公尺。
      Ｂ：依被告公式計算所得實際施做數量為4(8.4+8.4)+25.6公尺，即92.8公尺
          ，總計二處基礎，故92.8×2＝185.6公尺。
      Ｃ：以被告實際施做數量185.6公尺扣除合約數量76.8公尺，得出108.8公尺，
          再乘上合約單價每公尺九千七百十二元後，得一百零五萬六千六百六十五
          元六角。
    4.漚汪排水橋鋼鈑樁基礎圍堰（側車道工程，H=13M，P1橋墩二座）部份：
      Ａ：依原告合約計算之數量為：2(4.5+4.5)+4.8公尺，即22.8公尺，總計二處
          基礎，故22.8×2＝45.6公尺。
      Ｂ：依被告公式計算所得實際施做數量為：4(4.5+4.5)+25.6公尺，即61.6公
          尺，總計二處基礎，故61.6×2＝123.2公尺。
      Ｃ：以被告實際施做數量123.2公尺扣除合約數量45.6公尺，得出77.6公尺，
          再乘上（15-18M）合約單價每公尺六千八百九十二元後，得五十三萬四千
          八百十九元二角。
    5.漚汪排水橋鋼鈑樁基礎圍堰（側車道工程，H=13M，A1及A2橋墩各二處基礎）
      部份：
      Ａ：依原告合約計算之數量為：2(4.5+7)+4.8公尺，即27.8公尺，總計四處基
          礎，故27.8×4＝111.2公尺。
      Ｂ：依被告公式計算所得實際施做數量為4(4.5+7)+25.6公尺，即71.6公尺，
          總計四處基礎，故71.6×4＝286.4公尺。
      Ｃ：以被告實際施做數量286.4公尺扣除合約數量111.2公尺，得出175.2公尺
          ，再乘上合約單價每公尺六千八百九十二元後，得一百二十萬七千四百七
          十八元四角。
    6.將前述南航道及漚汪排水橋等鋼鈑樁工程項目，被告應再給付原告之工程款加
      總後，總計被告應再給付原告之工程為九百十七萬七千八百零四元八角。
  八雖被告辯稱：系爭工程詳細表中已區分「鋼鈑樁擋土」及「鋼鈑樁圍堰」，主張
    「圍堰」設計必用雙層鋼鈑樁方式施做云云，並不正確。原告於起訴狀中已針對
    「單層鋼鈑樁」與「雙層鋼鈑樁」提出說明，不過在澄清二者功能及施工方式之
    不同，並針對中華顧問工程司所提說明，指出其計算數量顯有不足，因為設計單
    位堅稱，鋼鈑樁之實際周長應以基樁周長外加四點八公尺加以丈量即為鋼鈑樁長
    度，參諸原告所提原證二號第三頁之圖例，則所謂基樁周長外加四點八公尺，不
    過係內側鋼鈑樁長度，而外圍鋼鈑樁之長度應為基礎周長外加二十點八公尺，此
    亦得由原告所提現場施工相片即可映證。倘如被告所為分類標準，即所謂「圍堰
    」即為雙層鋼鈑樁，「擋土」則為單層鋼鈑樁，然兩造工程合約附件之鋼板椿施
    工說明書第三款規定，「如採用雙層鋼鈑樁圍堰，除另有設計規定者外，其間距
    通常採用一百二十公分，中間填以黏土並夯實，以防透水。」據此文義可知鋼鈑
    樁圍堰之施做方式尚有「單層鋼鈑樁圍堰」與「雙層鋼鈑樁圍堰」之區分，否則
    豈有使用「如採雙層鋼鈑樁圍堰」等語之必要。故被告所謂「圍堰」一定指雙層
    鋼鈑樁設計並不正確。
  九又被告以鋼鈑樁圍堰之單價分析表中之細項較諸鋼鈑樁擋土，尚另包括圍堰之填
    方挖方及防漏（含臨時排水）等二工項，進而推論當時編預算單價時已將內、外
    層鋼鈑樁之單價費用考量云云。然此一說法容有誤解，被告自承鋼鈑樁圍堰係用
    於河川地貌，而鋼鈑樁係使用於陸地地貌，故二者施工方法及目的已有不同，於
    河川地貌施工，由於打設鋼鈑樁後，內外均有水，故施做上必需將基樁與鋼鈑樁
    間填土夯實，始能施做基樁工程，且因系爭工項係於河川內進行工程，為恐河水
    滲入導致鋼鈑樁崩坍，故需另行施做防漏（臨時排水），故鋼鈑樁圍堰始會產生
    所謂圍堰填方及挖除及防漏（含臨時排水）之工項，此二細項工程縱於施做單層
    鋼鈑樁時亦有需要，非謂有被告有編列此二工程細項即可證明被告編列單價時即
    已將雙層鋼鈑樁之費用計入。
  十另被告以設計單位即中華顧問工程司在「橋墩基礎開挖示意圖」所作說明，故實
    計數量仍以「詳細價目表」所載為準云云，惟查：依據工程合約第四條規定，無
    論設計圖或工程詳細價目表均為工程合約之一部，二者之優先順序依「施工說明
    書總則」第2.4款之規定工程項目及數量，以標單為準」，是系爭工項之數量雖
    以「標單」為準，但依同款後段文字「如有變更增加或減少，得按實作計算」之
    記載，則標單所載之數量，如有變更增加，則標單之數量並非不得變動。退步言
    之，本件工程系爭工項事實上已採用雙層鋼鈑樁方式施做，兩造已不爭執，而唯
    一爭執者係為鋼鈑樁數量之計算（即丈量方法）為何？姑不爭論設計圖ST－25圍
    堰平面示意圖所示為雙層或單層鋼鈑圍堰，既然原告已依工程合約施工補充說明
    書第二十六點規定提送施工計畫書，並經被告核淮，該份施工計劃書已成為工程
    合約之一部份，且依兩造協調會紀錄結論，被告亦肯認基於施工人員機具安全等
    因素，圍堰以打設雙層鋼鈑樁為原則，而原告亦已據施工計劃書施做雙層鋼鈑樁
    ，而依施工計劃書第七頁規畫之鋼版樁施做方式為「b.施打內、外層鋼鈑樁圍堰
    ：以基礎周長外緣六十公分及二百六十公分為基準線，打設十六米鋼鈑樁」，故
    其間距為二百公分，依此推算丈量方式，則其內圍堰長度為基礎周長加四點八公
    尺，而外圍堰之長度則為基礎周長加二十點八公尺，故被告所持之鋼鈑樁圍堰丈
    量方式（即基礎周長加四點八公尺）容有違誤。
  十一被告再指稱其核定工程單價時即針對「圍堰」及「擋土」鋼鈑樁兩種不同施工法
    作不同估算以資區別，且經中華顧問工程司技師莊文宏到庭證稱原編列預算單價
    即已有考量且包含內、外層鋼鈑樁之單價費用云云。惟依鑑定人蔡寶山技師於九
    十二年十一月二十五日所鑑定，亦指出「原證四號圖說說明三部分原意是指要將
    鋼鈑樁二層都算進去，也就是按照基礎周長加四‧八米作為丈量方式，但從工程
    單價分析表內可看出營造廠這方面所做的是施作幾米就算幾米，從單價分析表內
    ，無法看出有內外層之分，從數量上來看只計算出內層實際施作數量。‧‧被告
    抗辯之丈量方式在工程實務上並非不可行，但必須在單價分析表清楚載明，就本
    件單價分析表來看，並無法看出有清楚載明要以被告約定之丈量方式。‧‧‧從
    單價分析表無法以價格看出是否為單層鋼鈑樁或雙層鋼鈑樁，且從各自項目所載
    高度亦不相同，單價也有差異。」等語；及鑑定人於九十三年九月二日傳真予鈞
    院函文亦指出「丈量方式如以基礎周長加4.8M時，應在單價分析表內特別註明單
    位公尺係雙層計算否則應按實際施工長度計量。」。及參酌同屬西濱快速公路
    WH75標將軍溪工程之「西濱快速公路WH75-3標（STA.289K+884~291K +209）將軍
    溪景觀橋新建工程」原亦為本案系爭工程一部分，亦原為原告所承攬，嗣因被告
    就此部分進行減帳，而另行辦理招標發包與另一營造商光盛營造股份有限公司，
    由重新發包後之工程契約詳細價目表之「甲二－35雙層鋼鈑樁SP- IV圍堰」所示
    ，可知該景觀橋新建工程與本案系爭將軍溪連絡道工程，屬同一地之相同圍堰工
    程，且該詳細價目表亦清楚增列「雙層」兩字，再對比於本案系爭詳細價目表均
    僅記載「鋼鈑樁圍堰」而毫無提及「雙層」兩字，及該景觀橋新建工程圍堰單價
    高達五萬二千零四十二元，本案系爭工程圍堰於單價分析表上僅載為九千七百十
    二元或六千八百九十二元，益足證當初被告及設計單位於單價分析表上確有漏列
    外圍鋼鈑樁圍堰之數量。
  十二至被告列比被告核定單價、原告投標單價以及參與投標之其他廠商投標價，指稱
    原告以外其餘廠商之投標單價均與被告核定單價相近，而原告投標單價顯較被告
    核定之單價或其他廠商投標價為高，以此主張原告對於實際施作雙層鋼鈑樁已知
    之甚明云云。此種抗辯實令人啼笑皆非，蓋工程投標時，各承商在對不同工項估
    價時，有其個別之考量，例如專長工項不同、分包廠商之承攬價格等成本考量，
    如以原告就系爭工項所載之單價較其他廠商為高即認原告已對工項內容知之甚明
    ，似嫌速斷。被告所舉德寶營造股份有限公司及長虹工程股份有限公司均係資本
    額較原告高出數倍，且目前為國內前十名之之大營造廠，依被告說法之反面解釋
    ，是否意味德寶營造及長虹營造均誤解系爭工項為單層鋼鈑樁？抑或上述二家營
    造廠係任意估價投標？
  十三退萬步言，由於我國公共工程招標案件，由於從廠商領表至投開標時間往往十分
    匆促，而各主辦機關更幾乎千篇一律地在招標須知中規定，投標廠商僅能依據主
    辦機關所提供之空白標單來填寫投標價格，投標廠商不得擅自變更或加列工程計
    價項目亦不能變更標單上所列之數量，如有違反，廠商所投出之標單視為無效。
    廠商往往迫於時限且因工程圖說甚為浩繁無法準確估算，只好以主辦機關提供之
    空白標單內之數據填報投標，故可知原告在系爭工項中所載單價高出核定底價甚
    多之原因之一，極有可能係因已查知被告就系爭工項之數量編列不實，而在無法
    變更數量之情形下，僅得以調高單價作為因應，使系爭工項之總成本得趨近事實
    ，由此，非但不足以得出被告抗辯之結果，反而映證被告就系爭工項所編列之數
    量明顯不足。
  十四另被告辯稱原告以「圍堰」工程整體單價作為計價基礎不當乙節，顯不明瞭工程
    施工所致。又被告退步抗辯，認被告縱有漏計第二層鋼鈑樁費用之情事，但原告
    並未將其餘工料費用扣除，故原告所提計價單價係以圍堰之整體單價計價似有不
    妥云云，惟查：由前呈施工計劃書第七頁起，原告已就鋼鈑樁打設與開挖方程式
    詳細規範、並經被告核准後施工，故可知內、外層鋼鈑樁中間有二百公分之間距
    ，再參考前呈原證九號之施工現場相片，原告就內、外層鋼版椿間距部份亦同時
    需要施作支撐、鋼鈑樁裝拆、填方、挖方及零星工料，實則依相片所示，內外鋼
    鈑樁中間尚需填方，而該填方於假設工程完成後亦須挖除，同時內、外鋼鈑樁間
    亦須架設支撐，否則極易崩坍；簡言之，原告施做內、外鋼鈑樁除需要二層鋼鈑
    樁外，就內、外層鋼鈑樁間另須施做填方、挖方等細項工作，並非僅單純產生第
    暗層鋼鈑樁之費用。再者，參考「鋼鈑樁工程施工說明書」第一款後段規定，「
    施工時，其抽水、支撐、施打、防漏及拔樁等工作所需之一切機具設備、動力、
    技術工人等，均已包含在合約單價內，不另給價」，可知工程合約詳細表內所載
    之「鋼鈑樁圍堰」工項之單價即為上述鋼鈑樁及細項之總和，不過係以每公尺為
    計價單位，故原告請求被告給付外圍堰工程款，並據詳細價目表所列每公尺單價
    作為計算基礎至為正確。
  十五關於鈞院訊問原證七號函文，兩造及中華顧問工程司在九十年九月二十五日開會
    之會議結論記載：「經中華工程顧問工程司說明有關剛鈑樁圍堰係屬假設工程之
    臨時性設施，ST25之圍堰平面示意圖係僅供承商參考，承商於施工前應依工地現
    況，提送詳細之施工計畫圖說提送‧‧承商任發營造股份有限公司表示接受中華
    顧問工程司說明並表示工程位於水域橋墩基礎之鋼鈑樁圍堰已無計價及丈量方式
    疑義；故本案請第二工務段按合約工程項目‧‧計價」一事。然原告於斯時即已
    嚴正聲明原告對於九十年九月二十五日召開西濱快速公路WH75標將軍溪至八棟寮
    段及將軍聯絡道工程鋼鈑樁圍堰計價及丈量方式疑義案之會議，主要係要求合約
    說明單價分析表中鋼鈑樁圍堰項內鋼鈑樁究竟為單層或雙層，並無表示接受中華
    顧問工程司說明，顯然並未接受水域橋墩基礎之鋼鈑樁圍堰已無計價及丈量方式
    疑義之情，該會議紀錄要旨係被告片面製作，而非兩造之合意。
  十六爰聲明：
    (一)被告應給付原告新台幣（下同）九百十七萬七千八百零四元八角，暨自起訴狀
      繕本送達翌日起至清償日止，按週年利率百分之五計算之利息。
    (二)原告願供現金或等額之合作金庫中興支庫可轉讓定期存單供擔保後，請准宣告
      假執行。
貳、被告則以：
  一原告於八十八年六月四日承作被告發包位於台南縣將軍鄉境之系爭工程，其中關
    於橋樑基礎工程之施工地點，除一般陸地外，部分係位於河面上，二者所採用鋼
    鈑樁施工法即有不同，亦即陸上部分係採「鋼鈑樁擋土」方式（即單層鋼鈑樁）
    、另河川部分則採「鋼鈑樁圍堰」方式（指雙層鋼鈑樁）施工法，此為工程上慣
    例，合先陳明。
  二因本件工程施工地點同時包含陸地及河川二種不同地貌，故當初負責設計單位中
    華顧問工程司即分依地貌不同採用「圍堰」及「擋土」鋼鈑樁二種不同施工法，
    而被告亦於核定工程單價時即作不同估算以資區別，此觀工程詳細價目表，其中
    項次編號：甲二(一)、甲二(二)及甲二(三)係同時就「鋼鈑樁圍堰」及「鋼鈑樁擋土」
    施工法及鋼鈑樁垂直長度為不同計價即明。苟如原告所稱「圍堰」部分被告漏算
    外層鋼鈑樁數量，則該價目表只須就鋼鈑樁垂直長度不同分項計載即可，自毋庸
    再同時標明「圍堰」、「擋土」之文句，詎原告竟昧於事實，妄謂合約文意不明
    ，冀藉此獲取不當得利，自非可採。
  三被告核定鋼鈑樁圍堰工程款，係以每一圍堰「整體」結構為一單位，再依圍堰本
    身水平長度每一公尺計算之，此由單價分析表中就每公尺鋼鈑樁圍堰長度之價格
    同時包含鋼鈑樁租金、鋼鈑樁打拔費用、支撐租金及裝拆、圍堰填方及
    挖除、防漏（含臨時排水）；零星工料等項工程，而該分析表列中各項均同以
    「Ｍ」公尺，為計價單位即明，故原編預算單價已有考量且包含內、外層鋼鈑樁
    之單價費用，乃原告自作解釋，謂被告漏計外層鋼鈑樁數量，進而推論單價分析
    表中鋼鈑樁數量不足云云，自非可取。
  四依中華顧問工程司繪製之模板分類表及橋墩基礎開挖示意圖內容，主要係針對鋼
    鈑樁圍堰施工方法所為指示，至說明(一)所示：「圍堰」鋼鈑樁係以公尺為計價單
    位，「圍堰」每公尺數量包含鋼鈑樁長度、支撐之鋼軌樁、抽水設施等所需各項
    工料，其丈量方式為基礎周長加四．八公尺」等語，不外係再就該「鋼鈑樁圍堰
    」計價方法重申其意而已，是就有關計價仍應依單價詳細表為準，乃原告竟移花
    接木謂依此示意圖，足證被告有漏計外層鋼鈑樁數量致原告受有損害乙節，更非
    可採。
  五況且，比較被告核定單價與原告投標單價，其中：
    (一)項次編號：「甲二16」（Ｈ 15Ｍ～18Ｍ）元／公尺部分：
  　1.被告核定單價為新台幣一萬二千四百元。
　  2.原告投標單價為三萬二千五百元。
  　(二)項次編號：「甲二17」（Ｈ9Ｍ～13Ｍ）元／公尺部分：
　  1.被告核定單價為八千八百元。
　　2.原告投標單價為二萬三千四百元。
　  (三)項次編號：「甲二18」（Ｈ6Ｍ～9Ｍ元／公尺部分：
　　1.被告核定單價為三千五百元。
　　2.原告投標單價為一萬三千元。
　  由上開比較結果，原告核定各項單價已有明顯差異，而被告實際投標價亦均高於
    原告核定單價數倍，足徵原告於投標前確已瞭解雙層鋼鈑樁、單層鋼鈑樁所須費
    用，自難諉為不知。
  六此外，再比較被告核定單價、原告投標單價及當時同時參與投標其他廠商單價，
    其中：
　  (一)項次編號：「甲二16」（Ｈ15Ｍ～18ＭL）元／公尺部分：
　　1.被告核定單價為新台幣一萬二千四百元。
　　2.原告投標單價為三萬二千五百元。
　　3.投標廠商（德寶營造公司）為一萬七千六百四十元。
　　4.投標廠商（長虹工程公司）為一萬零五百元。
　　5.投標廠商（光盛營造公司）為一萬兩千元。
　  (二)項次編號：「甲二17」（Ｈ9Ｍ～13Ｍ）元／公尺部分：
　　1.被告核定單價為八千八百元。
　　2.原告投標單價為二萬三千四百元。
　　3.投標廠商（德寶營造公司）為一萬四千七百元。
　　4.投標廠商（長虹工程公司）為三千一百六十五元。
　　5.投標廠商（光盛營造公司）為八千元。
　  (三)項次編號：「甲二18」（Ｈ6Ｍ～9Ｍ）元／公尺部分：
　　1.被告核定單價為三千五百元。
　　2.原告投標單價為一萬三千元。
　　3.投標廠商（德寶營造公司）為三千五百元。
　　4.投標廠商（長虹工程公司）為二千零十元。
　　5.投標廠商（光盛營造公司）為三千五百元。
  　依上開比較結果，除原告外其他各家廠商投標單價均與被告核定單價相近，而被
    告與各該廠商均為國內知名營造廠商，承包過國內各大工程，苟如原告所稱，被
    告確有漏列之情，何竟其他廠商未與原告犯同一錯誤，益徵原告投標之初，已將
    雙層鋼鈑樁圍堰及單層鋼鈑樁擋土在單價上列入考量，應無誤解被告設計圖說之
    標示及說明。
  七再者，鋼鈑樁圍堰工程，除鋼鈑樁本身費用，尚包括支撐（軌）租金及裝拆「圍
    堰填方及挖除、防漏及零星工料等各項工程，已如前述，縱認被告有漏計第二層
    鋼鈑樁費用之情，依法被告負有給付工程款義務，惟原告並未將其餘工料費用扣
    除，即以「圍堰」工程整體單價做為計算基礎，自有未洽等語，資為抗辯。併請
    求駁回原告之訴及假執行聲請；且被告如受不利判決，願供擔保請准宣告免為假
    執行。
  八另依卷附工程合約之附件，即台灣省各機關營繕工程投標須知及附件第二十條規
    定：契約單價‧‧應按決標總價與發包預算總價之比例調整。因此被告依該規定
    ，比例調整原告於編號甲二16」（Ｈ15Ｍ～18ＭL）、編號「甲二17」（Ｈ9Ｍ～
    13 Ｍ）及「甲二18」（Ｈ6Ｍ～9Ｍ）之投標單價後，核定本件工程關於上開項
    次之合約單價，併此說明。
參、本件經整理及證據調查後，兩造對於下列事實均不爭執：
  一、兩造曾於八十八年六月四日簽訂工程合約，由被告承攬原告所發包之西濱快速
      公路WH75標將軍溪至八棟寮段及將軍溪連絡道工程。上開合約係約定採實做實
      算方式計價（見第一宗卷第十二至十九頁合約書、第二宗卷第一五一頁筆錄）
      。
  二、原告所承攬之系爭工程，因行經行水區，故關於漚汪大排、南航道及將軍溪部
      分需施作橋墩圍堰工程。惟將軍溪部分因簽約後已變更設計，自原合約中另行
      分割及發包，故原告所施作橋墩圍堰工程僅為南航道及漚汪大排部分，且該部
      分並無變更設計或追加減工程之情事（見第二宗卷第一五三頁筆錄）。
  三、原告所施作漚汪大排及南航道部分之橋墩圍堰工程，即為兩造簽訂合約附件之
      工程詳細價目表編列項次為「甲二16」、「甲二17」部分，該工程項目均為「
      鋼鈑樁圍堰」，所載數量則包含南航道、漚汪大排及將軍溪三部分（按將軍溪
      之鋼鈑樁圍堰係合約簽立後才變更設計另行切割發包，故工程詳細價目表之數
      量包含該部分）。其中「甲二16」之合約單價為每米九千七百十二元、「甲二
      17」之合約單價為每米六千八百九十二元。及單價分析表針對「甲二16」及「
      甲二17」應施作之工料名稱亦有記載，項目均相同（見第二宗卷第八三、八四
      頁之工程詳細價目表及第二三三頁之單價分析表）。
  三、上開橋墩圍堰工程屬於假設性工程，工程設計單位即中華顧問工程司製作之工
      程設計圖說編號為「ST／25」，該圖說已明確表示原告所施作之橋墩圍堰工程
      應採雙層鋼鈑樁方式施作（見第二宗卷第二五八頁筆錄）。原告為施作上開橋
      墩圍堰工程，亦依據該圖說精神提出施工計畫書，載明橋墩之圍堰工程採雙層
      （即內、外層）鋼鈑樁施作，及估算所需施作之鋼鈑樁數量。該計畫書業經被
      告核可後（見第二宗卷第一七五頁設計圖、第一宗卷第二十七至四十七頁施工
      計畫書、第二宗卷第一五二及一五七頁筆錄），由原告依據施工計畫書，施作
      漚汪大排及南航道之橋墩圍堰工程，並經被告檢查合格後，給付工程款在案（
      見第二宗卷一五四、一五五頁筆錄）。
  四、惟中華顧問工程司設計漚汪大排及南航道部分橋墩圍堰工程時，關於鋼鈑樁之
      數量係以內層周長加四點八米為基準予以估算，編列出「甲二16」即（Ｈ15Ｍ
      ～18Ｍ）及「甲二17」即（Ｈ9Ｍ～13Ｍ）之鋼鈑樁數量（按該數量即為合約
      數量）。但該合約數量與被告實際施作橋墩圍堰工程時使用之鋼鈑樁數量不同
      ，且原合約數量又因將軍溪部分另行切割及發包而有減少（見第二宗卷二七二
      、二七三頁資料），故詳細正確之合約數量及原告實際施作數量，經兩造會算
      及確認後，如原告於第一宗第六十八頁及第二宗卷第二七六、二七七頁提出之
      附表所載（註原告原提出於第一宗卷第六十九、七十頁數量表，因部分記載有
      誤，以第二宗卷第二七六、二七七頁附表代之）。因此，南航道部分之橋墩圍
      堰工程，十六米之鋼鈑樁圍堰工程合約數量為四百六十四點八公尺，原告實際
      施作數量為一千一百二十一點六公尺，二者相差六百五十六點八公尺。漚汪大
      排之橋墩圍堰工程，主線十六米之鋼鈑樁圍堰工程合約數量為七十六點八公尺
      ，原告實際施作數量為一百八十五點六公尺，二者相差一０八點八公尺。側車
      道十三米之鋼鈑樁圍堰合約數量為四十五點六米，原告實際施作數量為一百二
      十三點二公尺，二者相差七十七點六公尺。另主線十三米之鋼鈑樁圍堰工程合
      約數量為一百十一點二公尺，原告實際施作數量為二百八十六點四公尺，二者
      相差一百七十五點二公尺。
  五、合約附件之工程詳細價目表「甲二16」及「甲二17」之鋼鈑樁圍堰單價，其制
      訂過程為，工程招標前先由設計單位進行估算，並將估算之單價提供予被告參
      考，再由被告自行調整後，核定為工程招標之單價（此核定單價並不對外公開
      ）。其後由投標廠商於招標文件處自行填載投標單價（原告就甲二16之投標價
      為三萬二千五百元、甲二17之投標價為二萬三千四百元），得標後，再由被告
      依據合約附件之台灣省各機關營繕工程投標須知第二十條規定，將得標廠商之
      決標總價與發包預算總價比例調整，編定為系爭工程合約單價。
肆、至兩造爭執要點則為：原告為進行漚汪大排及南航道之橋墩圍堰工程，實際施作
    之鋼鈑樁數量與系爭工程附件之工程詳細價目表或單價分析表所載數量（即合約
    數量）並不相符（相差之數量如不爭執事實第四點所載）。則原告就其施作超過
    合約數量部分請求按合約單價計價，是否有理？（見第二宗卷第二五九頁筆錄）
    經查：
  一、由上開不爭執事項第四點所載，原告於漚汪大排及南航道橋墩圍堰工程，實際
      施作之鋼鈑樁數量較工程合約數量為多，其中深度為十六公尺之鋼鈑樁圍堰工
      程，實際施作數量較合約數量多出七百六十五點六公尺（南航道部分為六百五
      十六點八公尺、漚汪大排部分為一０八點八公尺）、深度為十三公尺之鋼鈑樁
      圍堰工程，實際施作數量較合約數量多出二百五十二點八公尺（均為漚汪大排
      部分）。
  二、被告雖辯稱：依其計算方式，原告施作數量並未增加。及依工程慣例，橋樑基
      礎工程之施工地點於陸上部分採「鋼鈑樁擋土」方式（即單層鋼鈑樁）、河川
      部分採「鋼鈑樁圍堰」方式（指雙層鋼鈑樁）施工法。系爭工程施工地點包含
      陸地及河川，故設計單位中華顧問工程司已依不同地貌採「圍堰」及「擋土」
      鋼鈑樁二種不同施工法，而被告亦於核定工程單價時作不同估算以資區別，被
      告所核定之單價已包含內層及外層鋼鈑樁施作之費用云云。但查，被告對於以
      何種方式計算出原告實際施作數量並未增加乙節，並未提出相關計算方式供本
      院審酌，且原告實際施作鋼鈑樁數量較合約數量為多，亦為兩造所不爭之事實
      ，及經兩造會算確認無誤，被告空言否認原告施作鋼鈑樁數量未增加，即難採
      信。
  三、至於系爭工程設計單位於設計時，已知悉施工地點包含陸地及河川，乃依據不
      同地貌採「圍堰」及「擋土」鋼鈑樁不同施工法，被告於核定工程單價時亦作
      不同估算以資區別乙節，固經系爭工程設計單位土木技師即證人莊文宏到庭證
      稱：‧‧我們設計時就已經知悉南航道、將軍溪、漚汪大排三處會經過行水區
      ，需要橋墩，工程施作時需要雙層鋼鈑樁圍堰。（問：上開工程的計價方式為
      何？）內層及外層涉及水壓及土壓之不同，鋼板打入的深度不需相同，另外內
      外層鋼板的厚度有可能不同，但是因為本件是假設性工程，我們在設計圖上並
      沒有區分，但是在詳細價目表及單價分析表上都有區分出來，例如就本件而言
      ，甲二一六標示深度是十五米到十八米單價較高，甲二一七是九米到十三米單
      價較低。至於計價的價格已包含鋼板價格支撐填土排水等費用等語在卷（見第
      二宗卷第一五九頁）。及經本院詳問如何計算出圍堰工程之單價供被告參考？
      證人莊文宏證稱：圍堰工程是內層鋼鈑樁加上外層鋼鈑樁，中間必須填土方及
      有支撐所組合而成，因此設計時，數量是以基礎尺寸（八點四米，該尺寸是實
      際丈量過的）加六十公分（預計工人每邊施工空間），以〔8.4＋（0.6×2）
      〕×4等於38.4米，是內層的鋼板樁數量，至於外層〔8.4＋（2.6×2）〕×4
      等於54.4米（外層二．六米，○．六米工人施工空間，二米則是內層與外層的
      填方防漏空間），故內外層相加之後，鋼板樁的數量應該是九十二．八米，於
      是我們就租金及打拔費用再進行訪價，將訪得的價格乘以九十二．八米，再除
      回三十八．四米所得出來的單價就是單價分析表的單價。我呈報資料第二、三
      、四頁都是訪價的單價，第五頁則是十五到十八米鋼板樁按照訪價之後的價格
      計算鋼板樁租金及打拔費的單價，至於其餘圍堰工程所需支撐填方、防漏等費
      用也是用同樣方式計算出來，‧‧‧‧我提出第六、七頁是九至十三米的鋼板
      樁的計算方式。第八頁則是我們公司編列完成的單價分析表等語在卷（見第二
      宗卷第一八０、一八一頁筆錄）。
  三、由證人莊文宏所述單價編列過程可知，設計單位於編列單價時雖已考量內層及
      外層所需費用，將內、外層費用進行訪價後，再以內層為基準，換算出平均單
      價。並將該單價提供予被告參考，由被告內部自行調整後，核定為工程招標之
      單價。但設計單位於編定單價及被告自行核定單價時，均未經原告或其他廠商
      參與，且單價之核定又為不公開事項，及被告於招標文件中，並未特別註明「
      甲二16」、「甲二17」係指施作雙層鋼鈑樁圍堰之單價，則原告或其他廠商於
      投標時自無從知悉上開工作項目係指雙層鋼鈑樁圍堰。
  四、被告雖以原告投標價額較被告核定單價或其他參與投標之廠商投標價額為高，
      認原告已知悉係上開工程項目係施作雙層鋼鈑樁云云。但查，由原告提出系爭
      工程之合約及相關文件，系爭工程總金額高達十八億七千二百餘萬元，且所需
      施作工程項目繁多，「甲二16」及「甲二17」之工項，僅為其中一小部分，原
      告於投標時對此部分並未特別注意，亦未向被告提出疑問，則原告於投標時是
      否即已明知該工項係指進行雙層鋼鈑樁圍堰已有疑問。再者，投標廠商於投標
      時，往往僅能依據主辦機關提出之台灣省各機關營繕工程投標須知規定，於空
      白標單填寫投標價格，不得擅自變更或加列工程計價項目，亦不能變更標單上
      所列之數量，否則標單為無效。又因系爭工程採實做實算原則，故各廠商於投
      標時均僅考量相關工項之合理成本或相關費用後，對於數量正確與否未予特別
      注意，故原告就「甲二16」及「甲二17」工項之投標金額雖較其他廠商投標單
      價或被告自行核定單價為高，亦係原告審酌成本及盈餘等因素所為之行為，不
      得因此即認原告已知悉上開工項係指進行雙層鋼鈑樁圍堰。
  五、原告於投標時已就上開工項所需費用及成本，填載於投標單上，事後系爭工程
      由原告得標，並由被告依據合約附件之台灣省各機關營繕工程投標須知第二十
      條規定，將得標廠商之決標總價與發包預算總價比例調整後，核定「甲二16」
      之合約單價為每米九千七百十二元、「甲二17」之合約單價為每米六千八百九
      十二元，上開合約單價既為兩造契約之一部分對於兩造即有拘束力。
  六、又「甲二16」及「甲二17」工項之合約單價業已確定，系爭工程又採實做實算
      原則計價。因此，「甲二16」及「甲二17」工項之工程價款為何，即與上開工
      項數量甚有關連。本件因上開工項之合約數量與原告實際施作數量差距甚大，
      始衍生出超過合約數量之鋼鈑樁數量是否應計價問題。則合約單價與原告實際
      施作數量發生差距之原因為何，即有探究必要。經本院詢問為何工程設計之鋼
      板樁數量與廠商實際施作數量不符時？證人莊文宏答稱：相差約二倍，原因是
      我們以內層為基準計算單價。（問：為何不以外層為基準？）設計規範上並未
      規定，是我們設計時自行的考量，我們設計後（指設計時編定之單價）也有經
      過公路局核定，有打折過（指被告核定之單價），再經過廠商得標價格有再減
      少（指合約單價），與我們當時設計的單價少了一半等語（見第二宗卷第一五
      九、一六０頁筆錄）。顯見，設計單位於編定上開工項之鋼鈑樁圍堰數量時，
      僅以內層鋼鈑樁為基準而加以計算，並未將外層鋼鈑樁數量亦列入計算，始導
      致合約數量與原告實際施作數量有將近一倍之差距。
  七、而上開工項之合約數量僅供兩造參考，不具拘束力乙節，亦為兩造所是認（見
      第二宗卷第一五二頁筆錄）。及證人莊文宏亦證稱：（問：原告主張其實際施
      作鋼鈑樁之數量乘上單價分析表之單價為工程款，與你們工程設計理念是否相
      符？）我們的設計理念是以數量乘上單價分析表等語在卷（見第二宗卷一八０
      頁筆錄）。因此原告主張關於橋墩圍堰工程之費用，應以其實際施作鋼鈑樁數
      量乘上單價分析表之單價予以計價，即非無據。
  八、至被告另辯稱：鋼鈑樁圍堰工程，除鋼鈑樁本身費用，尚包括支撐（軌）租金
      及裝拆「圍堰填方及挖除、防漏及零星工料等各項工程。縱認被告有漏計第二
      層鋼鈑樁費用之情，但原告應將鋼鈑樁本身租金及打拔費用以外之其餘工料費
      用扣除云云。惟查，關於內、外層之鋼鈑樁圍堰工程，其施作項目有無不同乙
      節，業經證人莊文宏證稱：圍堰的工程目的在於擋土與擋水，一般而言主要作
      用內層是擋土，外層是擋水，但是利用內、外層之間兩公尺的空隙填滿不透水
      的土壤，以隔絕外界的水，故內層也有擋水的作用在，而且內、外層以鋼棒等
      支撐連結，可以抵抗河水的潮汐等壓力，故我們都是將內、外層作一整體的考
      量，就本件工程內層與外層所施做的內容都一樣，只有內、外層因為力學上的
      需要，鋼鈑樁的尺寸及厚度會有所不同等語（見第二宗卷第二六二頁）。再由
      原告提出並經被告核可之施工計劃書，確於內、外層鋼鈑樁中間留有二百公分
      之間距，原告就間距部份需要施作支撐、鋼鈑樁裝拆、填方、挖方及零星工料
      ，及間隙部分亦需填方，而該填方於假設工程完成後同須挖除，及內、外鋼鈑
      樁間亦須架設支撐。因此，原告施做內、外鋼鈑樁除需要二層鋼鈑樁外，就內
      、外層鋼鈑樁間另須施做填方、挖方等細項工作，並非僅單純產生單層鋼鈑樁
      費用。再參照證人莊文宏上開陳述合約單價制訂過程，均係將內、外層之鋼鈑
      樁圍堰工程所需費用（包含抽水、支撐、施打、防漏及拔樁等工作所需之一切
      機具設備、動力、技術工人等），一併列入計算，再換算出合約單價，因此單
      價分析表所載之「鋼鈑樁圍堰」工項之單價即為鋼鈑樁及細項之總和，但係以
      每公尺（M）為計價單位，自無再扣除鋼鈑樁本身租金及打拔費用以外其餘工
      料費用之必要，被告就此所辯，並無可採。
柒、綜上所陳，兩造就系爭工程所簽訂之合約，係約定採實做實算方式計價。而原告
    就南航道及漚汪大排之橋墩圍堰工程，實際施作數量既較合約數量為多，被告卻
    僅支付合約數量部分之工程款，就超過合約數量部分並未計價。原告依據合約，
    請求被告就超過合約數量部分給付工程款，即有理由。茲因，原告實際施作數量
    鋼鈑樁圍堰，經兩造會算後，深度為十六公尺之鋼鈑樁圍堰工程，較合約數量多
    出七百六十五點六公尺（南航道部分為六百五十六點八公尺、漚汪大排部分為一
    ０八點八公尺）、深度為十三公尺之鋼鈑樁圍堰工程，較合約數量多出二百五十
    二點八公尺（均為漚汪大排部分）。而前者之合約單價為每米九千七百十二元、
    後者為每米六千八百九十二元，依此計算，被告應給付原告之工程款總計為九百
    十七萬七千八百零四元八角。從而，原告請求被告給付工程款九百十七萬七千八
    百零四元八角，暨自起訴狀繕本送達翌日（即九十一年十月三十一日）起至清償
    日止，按週年利率百分之五計算之利息，均有理由，應予准許。
捌、本件事證已臻明確，兩造其餘關於本件橋墩工程應採雙層鋼鈑樁施作或單層鋼鈑
    樁施作之爭執或答辯，與判決結果並無影響，不再另予論述。
玖、兩造陳明願供擔保，聲請宣告假執行及免為假執行，經核均無不合，爰分別酌定
    相當擔保金額准許之。
拾、結論：原告之訴為有理由，依民事訴訟法第七十八條、第三百九十條第二項、第
    三百九十二條第二、三項，判決如主文。
中　　　華　　　民　　　國　　九十四　　年　　 二　　 月　　　十四　　　日
                                  臺灣臺南地方法院民事第四庭
~B法　　　官　許蕙蘭
右為正本係照原本作成。
如對本判決上訴，須於判決送達後廿日內向本院提出上訴狀。
中　　　華　　　民　　　國　　九十四　　年　　 二　　 月　　　十五　　　日
~B法院書記官　鄭吉裕
